台灣高等法院民事判決　九十一年度上易字第五八一號
　　　上　訴　人　大慶製衣有限公司
　　　法定代理人　陳坤隆
　　　被上訴人　　建明汽車客運股份有限公司
　　　法定代理人　黃竹發
　　　訴訟代理人　莊永隆
　　　　　　　　　林煌彬
右當事人間損害賠償事件，上訴人對於中華民國九十一年四月二十五日台灣台北地方
法院九十年度訴字第五九八六號第一審判決提起上訴，本院判決如左：
    主    文
原判決關於駁回上訴人後開第二項之訴部分，及訴訟費用之裁判均廢棄。
被上訴人應給付上訴人新台幣肆拾貳萬仟貳佰壹拾元，及自九十年十二月十一日
起至清償日止，按週年利率百分之五計算之利息。
其餘上訴駁回。
第一、二審訴訟費用，由被上訴人負擔五分之三，餘由上訴人負擔。
甲、上訴人方面：
　　事　　實
  壹、聲明：
    一、原判決廢棄。
    二、被上訴人應給付上訴人新台幣（下同）七十六萬四千二百六十元整及自民國
        （下同）九十年十二月十一日起至清償日止，按年息百分之五計算之利息。
    三、第一、二審訴訟費用由被上訴人負擔。
  貳、陳述：除與原判決相同者，茲引用外，補稱略以：
    一、原審認為上訴人無法證明被上訴人有交付尺寸數量之義務，然從上訴人提供
        不同型號尺寸之衣褲予被上訴人，被上訴人收訖之事實，已足證本件契約雙
        方約定被上訴人有提供衣褲尺寸之協力義務。
    二、被上訴人於交貨日後未履行協力義務，除其本身顯已構成給付遲延外，上訴
        人也因此不負給付遲延之責。本件契約並不因交貨期限過後即消滅，給付義
        務也不因履行期限過後而消滅。另在交貨日前上訴人即已不斷用電話催告被
        上訴人告知所需尺寸，唯被上訴人均置之不理，此亦經證人即被上訴人之員
        工巫美芬證稱「（上訴人）有打電話來問」等語，證述屬實。
    三、依國稅局發布八十八年各業所得額及同業利潤標準，服裝業來料部分之毛利
        潤為百分之三十八，在計算契約利潤上，依會計原則乃是將銷貨收入淨額減
        去銷貨成本，而因契約所得之利潤減去該固定支出費用為企業營業所得之淨
        利，毛利率與淨利率實有所差別。故本件在計算契約應得利潤上，自應以毛
        利率為計算基礎。
乙、被上訴人方面：
  壹、聲明：
    一、上訴駁回。
    二、第一、二審訴訟費用由上訴人負擔。
  貳、陳述：除與原判決相同者，茲引用外，補稱略以：
    一、兩造所簽定之契約，有兩造不爭執真正之估價單為憑，其性質上並非單純之
        承攬契約，而係具有買賣關係之承攬契約。
    二、上訴人之報酬請求權或解除契約請求權均已罹於時效。
    三、縱認上訴人之請求權尚未罹於時效，然兩造於簽約當時，並未約定何人為被
        上訴人之員工進行測量尺寸之義務，而上訴人所交付之各類型號之西裝、西
        褲，亦僅係作為樣品，非謂因此得將上訴人為被上訴人員工測量尺寸之義務
        移轉於被上訴人。上訴人於逾交貨期限兩年餘後，方於九十年十月十二日委
        託律師發函，要求確定服裝型號數量，顯係混淆當事人間應盡之義務。
    理　　由
一、上訴人主張：被上訴人於八十八年五月二十八日向上訴人訂購西裝、西褲各五百
    件，雙方簽訂合約書（下稱系爭合約），約定每套二千五百元，總價金為一百二
    十五萬元，上訴人即於同年六月一日向訴外人長隆實業有限公司（下稱長隆公司
    ）訂購布匹共四十五萬零六百六十元，並於同年六月三日將不同尺寸型號之西裝
    十六件、西褲十五件，交由被上訴人決定各種尺寸之數量，詎屢經聯繫，被上訴
    人均不予回覆，上訴人乃於九十年十月十二日以信函定期催告被上訴人確定各型
    號數量，惟被上訴人仍置之不理，上訴人嗣於同年十月三十日再函催促，並表明
    如被上訴人屆期仍拒不履行系爭合約即為解除不另通知之意旨，被上訴人仍不予
    置理，是系爭合約業已解除，被上訴人應賠償上訴人所受之已交付之西裝十六件
    、西褲十五件，以十五套計共三萬七千五百元及已訂購之布匹共四十五萬零六百
    六十元無法另行銷售出去之損害，共四十八萬八千一百六十元，及因被上訴人不
    履行契約所失之利益二十七萬六千一百元等情，爰依民法第四百九十條、第五百
    零七條、第二百五十四條、第二百五十九條、第二百六十條、二百一十六條等規
    定，求為命被上訴人給付上訴人七十六萬四千二百六十元並加計自九十年十二月
    十一日起止至清償日止，按週年利率百分之五計算之利息之判決。
    被上訴人則以：系爭合約並非單純之承攬契約，而係具有買賣關係之承攬契約。
    依系爭合約之約定，上訴人應自行量取衣褲尺寸後製作，惟上訴人置之不理，致
    無法按期交貨，事隔二年始提起本訴，上訴人不論就買賣價金請求權或承攬報酬
    請求權，均已罹於時效消滅。又系爭衣褲為團體制服，有時效性，依系爭合約之
    約定，如上訴人無法於約定期日交貨，被上訴人之真意為不再向上訴人購買，上
    訴人於訂約二年後再要求被上訴人交付衣褲尺寸，被上訴人已無義務提供。而上
    訴人未依約定期限交貨，應負遲延給付之責任，其遲延後之給付，對於被上訴人
    已無利益，上訴人自不得再為任何請求。縱認上訴人解除契約合法，則因上訴人
    未依約定期限交貨，被上訴人損失甚鉅，故主張以違約金及相關損失抵銷之等語
    ，資為抗辯。
二、上訴人主張被上訴人於八十八年五月二十八日向上訴人訂購西裝、西褲各五百件
    ，雙方簽訂系爭合約，約定每套二千五百元，總價金為一百二十五萬元，上訴人
    已於同年六月三日交付不同尺寸型號之西裝十六件、西褲十五件之事實，業據提
    出合約書乙份為證，且為被上訴人所不爭執，堪信為真實。
三、上訴人又主張因被上訴人未回覆各種尺寸之數量，上訴人乃於九十年十月十二日
    以信函定期催告被上訴人確定各型號數量，再於同年十月三十日函催，並表明如
    被上訴人屆期仍拒不履行系爭合約即為解除不另通知之意旨，被上訴人未予置理
    ，是系爭合約業已解除等語，惟為被上訴人所否認，並以前詞置辯。經查：
  (一)按買賣關係重在財產權之移轉，承攬關係重在勞務之給付，若工作物全部材料由
    承攬人供給者，當事人之意思重在工作物財產權之移轉時，仍不失為買賣之一種
    ，此亦有最高法院五十九年台上字第一五九０號判例、八十三年度台上字第一三
    九三號裁判可資參照。查系爭標的物即西裝、西褲之材料皆係由上訴人供給，經
    上訴人製做為成品後交付被上訴人，再由被上訴人給付價金，此為兩造所不爭執
    ，故兩造訂約之真意顯係重在系爭西裝、西褲財產權之交付而非勞務之給付甚明
    ，參之前述裁判意旨，系爭合約應屬買賣契約，而非承攬契約。
  (二)被上訴人辯稱上訴人之買賣價金請求權或承攬報酬請求權均已罹於時效消滅云云
    ，惟查上訴人係請求契約解除後之損害賠償，並非請求買賣價金或承攬報酬，自
    無民法第二百十七條二年時效或第五百十四條第二項一年時效規定之適用，被上
    訴人此部分抗辯並非可採。
  (三)被上訴人又辯稱上訴人應為被上訴人員工各別量尺寸後承做云云，惟為上訴人所
    否認，而觀之系爭合約上就此亦無上訴人應為被上訴人員工量尺寸後承做之記載
    ，已難認兩造有此約定，再參以被上訴人對於上訴人於八十八年六月三日所交付
    之不同尺寸型號之西裝十六件、西褲十五件予以收受，而無異議，及證人即中華
    民國服務甲級技術士協會理事陳水南證稱：「這樣的布料一套須二千五百元，．
    ．．若以量身訂做很難做，因要跑很多次各別量身，不合成本，若是各別量身差
    不多要五千元一套，若以二千五百元計算不夠成本，製做不出這樣的西裝。」等
    語，益加可證兩造並未約定上訴人應為被上訴人員工各別量尺寸後承做，證人即
    被上訴人副總經理巫美芬雖證稱：「約定上訴人要來量身。」等語，惟查證人巫
    美芬係被上訴人之受僱人，證言已有偏頗之虞，且其對上訴人法定代理人陳述之
    「簽約前我是與黃太太談的（是黃竹發的配偶，叫黃玉環）」等語，並不否認，
    並證稱：「他跟黃太太談的，但我都知道內容，價格是跟黃太太談沒錯，但我們
    不可能約定，依量產尺寸，不用量身。」足證系爭合約之內容係由被上訴人法定
    代理人之配偶與上訴人法定代理人談妥後，再由證人巫美芬代表被上訴人簽訂系
    爭合約，如兩造已約定上訴人要為被上訴人員工各別量尺寸，理應記載於系爭合
    約中，證人巫美芬既未參與合約內容之洽談，自無從知悉所定之單價係套量之價
    格抑或各別量身之價格，故其所為之證言，自難作為有利於被上訴人之證據，而
    被上訴人又未提出其他證據證明兩造確已約定上訴人應為被上訴人員工各別量尺
    寸後承做，則上訴人主張兩造係約定由被上訴人按上訴人所交付之不同尺寸型號
    之西裝十六件、西褲十五件交其員工套量後，回復上訴人所訂購之各尺寸之數量
    ，上訴人再憑以制作衣褲等語，應可採信。
  (四)被上訴人辯稱上訴人未依約定期限交貨，應負遲延給付之責任，其遲延後之給付
    ，對於被上訴人已無利益，上訴人自不得再為任何請求云云，惟查兩造雖約定交
    貨日期為八十八年九月三十日，然被上訴人有告知上訴人其買受標的物各個尺寸
    之數量之協力義務，已如前述，故上訴人之給付兼需被上訴人之行為，被上訴人
    既未於交貨日之前履行其協力義務，上訴人自不負遲延給付之責任。而上訴人於
    九十年十月十二日以信函定期催告被上訴人確定各型號數量，再於同年十月三十
    日函催，並表明如被上訴人屆期仍拒不履行系爭合約即為解除不另通知之意旨，
    有存證信函及收件回執在卷可稽，被上訴人於受上訴人催告後仍未履行其協力義
    務，自應負遲延責任，則上訴人解除系爭合約，請求所受損害及所失利益，依民
    法第二百五十四條、第二百五十九條、第二百六十條、二百一十六條之規定並無
    不合，被上訴人此部分抗辯，亦無可採。
四、上訴人主張其因系爭合約解除而受有之已交付之西裝十六件、西褲十五件，以十
    五套計共三萬七千五百元無法回復及已訂購之布匹共四十五萬零六百六十元無法
    另行銷售出去之損害，共四十八萬八千一百六十元，及因被上訴人不履行契約所
    失之利益二十七萬六千一百元之事實，業據提出被上訴人收受西裝十六件、西褲
    十五件之估價單、長隆公司訂貨合約書、銷貨單、八十八年營利事業各業所得額
    標準及同業利潤標準為證，而證人巫美芬證稱：「有收到不同尺寸的西裝及西褲
    沒錯。」等語，證人長隆公司負責人簡民星亦證稱：「（問：被上訴人提示原審
    卷第十、十一頁，原證二訂貨合約書、銷貨單等有無意見？）無意見。大慶製衣
    公司說要製作團體制服，有向我們訂貨，並也已交貨，貨款單的貨款也收了。」
    等語，足證上訴人確已支出十五套西裝之費用三萬七千五百元及布匹之價金四十
    五萬零六百六十元。查該十五套西裝已使用經年，核其性質已不能以原狀返還，
    被上訴人自應按其價金賠償上訴人；至上訴人已訂購之布匹，證人陳水南證稱目
    前若賣到大陸，每碼約值一百元等語，故系爭布匹一千五百五十四公尺即一六九
    九．四六九九四碼（一公尺等於一．○九三六一碼），並非無法再行轉售，則系
    爭布匹以每碼一百元計，尚有十六萬九千九百四十七元（元以下四捨五入）之價
    值，上訴人就系爭布匹之損失應以訂購之價金四十五萬零六百六十元扣除轉售可
    得之金額十六萬九千九百四十七元，為二十八萬零七百十三元，上訴人主張無法
    另行銷售出去之損害即為訂購之價金等語，並無可採。又民法第二百十六條第二
    項所謂所失利益，係指被害人依通常情形，或依已定之計劃設備或其他特別情事
    ，可以獲得之利益，而未獲得者而言。上訴人主張其因系爭合約可以獲得之利益
    為二十七萬六千一百元，即為其解除系爭合約所失利益，約為總價金之百分之二
    十二等語，惟為被上訴人否認，雖依八十八年營利事業各業所得額標準及同業利
    潤標準表所載，「服裝業來料」之同業利潤標準之毛利率為百分之三十八，惟扣
    除費用率百分之二十一後之淨利率為百分之十七，而系爭合約之總價金為一百二
    十五萬元，上訴人所訂購之布匹共四十五萬零六百六十元，約佔總價金之百分之
    三十六，上訴人依系爭合約可以獲得之利益高達百分之六十四，然上訴人既未將
    所訂購之布匹製作成衣褲，顯未支出相關之勞務成本，本院斟酌服裝業之勞務成
    本高於原料成本等情形，認上訴人以毛利率百分之二十二計算其可得之利益，而
    未扣除其未支出之成本，顯屬過高，應以總價金之百分之十，即十二萬五千元為
    其合理之可得利益，故上訴人因解除系爭合約所失利益應為十二萬五千元。綜上
    ，上訴人因系爭合約解除所受之損害及所失利益共為四十四萬三千二百一十三元
    （十五套西裝三萬七千五百元、系爭布匹之損失二十八萬零七百十三元、所失利
    益十二萬五千元），惟被上訴人已交付上訴人訂金二萬元，應自上述損害金額扣
    除，則上訴人所得請求之損害額為四十二萬三千二百一十三元。
五、被上訴人雖辯稱上訴人未依約定期限交貨致其損失甚鉅，故主張以違約金及相關
    損失抵銷之等語。查系爭合約固約定逾期七天則罰款二萬元，惟被上訴人有告知
    上訴人其買受標的物各個尺寸之數量之協力義務，被上訴人未於交貨日之前履行
    其協力義務，上訴人不負遲延給付之責任，已如前述，故被上訴人自不得請求上
    訴人給付違約金，而被上訴人就其主張所受之損失又未舉證證明，則其主張以違
    約金及相關損失抵銷上訴人之本件損害賠償請求，自無可採。
六、綜上所述，上訴人因系爭合約解除所受之損害及所失利益共為四十四萬三千二百
    一十三元，扣除其已收受之訂金二萬元，上訴人所得請求之損害額為四十二萬三
    千二百一十三元，從而，上訴人依民法第四百九十條、第五百零七條、第二百五
    十四條、第二百五十九條、第二百六十條、二百一十六條之規定，請求被上訴人
    給付四十二萬三千二百一十三元，及自起訴狀繕本送達翌日即九十年十二月十一
    日起止至清償日止，按週年利率百分之五計算之利息，為有理由，應予准許。上
    訴人逾此所為請求，為無理由，應予駁回。原審就上開應准許部分，為上訴人敗
    訴之判決，尚有未洽，上訴意旨求予廢棄改判，為有理由，爰由本院予以廢棄改
    判如主文第二項所示。至於上訴人之請求不應准許部分，原判決為上訴人敗訴之
    判決，及駁回上訴人假執行之聲請部分，經核於法並無不合，上訴意旨求予廢棄
    改判，為無理由，應駁回其上訴。
七、據上論結，本件上訴為一部有理由，一部無理由，爰判決如主文。
中　　　華　　　民　　　國　　九十一　　年　　　十　　　月　　二十三　　日
　　　　　　　　　　　　　　　　民事第三庭
                          　　　　審判長法  官　張  宗  權
                          　　　　　　　法  官　吳  秀  美
                            　　　　　　法  官　蕭  艿  菁
右正本係照原本作成。
不得上訴。
中　　　華　　　民　　　國　　九十一　　年　　　十　　　月　　二十四　　日
　　　　　　　　　　　　　　　　　　　　書記官  尤  峰  惠
